【裁判字號】    95,上易,2006
【裁判日期】    951117
【裁判案由】    竊盜
【裁判全文】
臺灣高等法院刑事判決                95年度上易字第2006號
上  訴  人
即  被  告  甲○○
上列上訴人因竊盜案件，不服臺灣士林地方法院95年度易字第40
號，中華民國95年7月19日第一審判決（起訴案號：臺灣士林地
方法院檢察署94年度偵字第11574號），提起上訴，本院判決如
下：
    主  文
上訴駁回。
    事  實
一、甲○○意圖為自己不法之所有，於民國94年1月14日下午5時
    許，在臺北縣汐止市○○街7巷內住家附近之臺北縣政府水
    利及下水道局基隆河整體治理計畫下寮溪改善工程工地內（
    位於北二高橋下，由錦鼎營造有限公司得標施作，下稱基隆
    河支流整治工程），見該處之丙○○○○（為交通部臺灣區
    ○道高速公路路燈管線）雖以ＰＶＣ管保護，原係沿著路燈
    基座埋設在地面下，惟其中一段ＰＶＣ管前因施工而遭挖斷
    一小缺口，管內之電纜線亦被截斷一端而露出地面，認為有
    機可乘，遂乘工地人員下班後無人之際，將電纜線自ＰＶＣ
    管內抽出，並持不詳人所有，客觀上具有殺傷力，足以對人
    之生命、身體、安全構成威脅而可供兇器使用之不明利器，
    切斷電纜線之另一端，竊取該批電纜線（型號為華榮600VXL
    PE22MM2X5C，長約70公尺，重約39公斤，價值約新臺幣〔下
    同〕5萬元），得手後，載運返回其臺北縣汐止市○○街8巷
    18號家中藏放，欲伺機變賣。嗣經臺北縣政府警察局汐止分
    局社后派出所員警林進生於同日晚間9時50分許，至甲○○
    上開住家查訪戶口時，發現前揭電纜線已遭甲○○以切割器
    切斷，再以美工刀削去外覆之絕緣皮，抽出內部之銅線，認
    為有異，經甲○○帶同警方前往上揭工地，由警員依現場地
    面之黃色塑膠帶標示之施工單位，通知工地主任乙○○到場
    ，經與現場剩下部分電纜線比對結果，二者型號相符，始悉
    上情。
二、案經臺北縣政府警察局汐止分局報請臺灣士林地方法院檢察
    署檢察官偵查起訴。
    理  由
壹、程序部分：
    按被告以外之人於審判外之言詞或書面陳述，除法律有規定
    者外，不得作為證據。又被告以外之人於審判外之陳述，經
    當事人於審判程序同意作為證據，法院審酌該言詞陳述或書
    面陳述作成時之情況，認為適當者，亦得為證據。當事人、
    代理人或辯護人於法院調查證據時，知有第159條第1項不得
    為證據之情形，而未於言詞辯論終結前聲明異議者，視為有
    前項之同意。又被告以外之人於審判外向法官所為之陳述，
    得為證據。刑事訴訟法第159條第1項、第159條之5及第159
    條之1第1項分別定有明文。查被告甲○○對於證人乙○○於
    警詢時之陳述，未於本案言詞辯論終結前聲明異議，本院審
    酌證人乙○○於警詢時之陳述係於案發後經警通知，隨即就
    其親身經歷之事實所為者，依其陳述作成時之情況，並無不
    適當之情形，自得為證據。再查，原審法院以94年度簡上字
    第52號案件審理被告另案涉犯竊盜罪時，證人乙○○於94年
    8月9日向法官所為之陳述，亦得為證據，均合先敘明。
貳、實體部分：
一、上訴人即被告之供述與辯解：
    訊據上訴人即被告甲○○固坦承於上開時、地拿取基隆河支
    流整治工程工地內之電纜線欲變賣之事實，惟矢口否認有何
    竊盜犯行，辯稱：伊是在河邊工地之泥土堆旁撿的，該處並
    沒有圍籬，都是廢土，也沒警告標誌，因為當天上午伊去菜
    園種菜時，看見怪手在作業時，挖起一批電纜線，該批電纜
    線兩邊都被挖斷，已經被挖成一段，且ＰＶＣ管與電纜線已
    經分開了，有一段電線露在外面，伊下午種菜回來，以為沒
    有人要，所以將整段電纜線拿走回去變賣，並非伊使用工具
    剪斷，也不是偷竊云云。
二、認定犯罪事實所憑之證據及理由：
  (一)被告於94年1月14日下午5時許，至臺北縣汐止市○○街7巷
    旁之基隆河支流整治工程工地內，取走丙○○○○1批，該
    批電纜線型號為華榮600VXLPE22MM2X5C，長約70公尺，重約
    39公斤，並載運回臺北縣汐止市○○街8巷18號住處置放，
    嗣被告以扣案之切割器將電纜線切斷，再以美工刀削去外覆
    之絕緣皮，抽出內部之銅線，欲伺機變賣，後經警查獲之事
    實，迭據被告於偵查及原審、本院審理中坦承不諱，核與證
    人即錦鼎營造有限公司工地主任乙○○於警詢及原審94年度
    簡上字第52號另案審理時、證人即臺北縣政府警察局汐止分
    局社后派出所丁○○○○於原審審理時所結證之情節相符，
    並有現場暨查獲照片及贓物認領保管收據等附卷可稽。
  (二)被告雖辯稱：伊是在河邊工地之泥土堆旁撿的，該處並沒有
    圍籬，都是廢土，也沒警告標誌，以為裡面的電纜線是沒有
    人要的云云，然系爭工地係正在施作工程之工地乙節，此據
    被告於警詢時自承無訛，並經證人乙○○證述在卷，足見系
    爭工地並非廢棄閒置之工地，該工地顯係有人管理施作。另
    被告亦自承其居住在附近，當天還有看到人員在施工等語明
    確，證人林進生亦證稱一般人可以得知該處有工程，是被告
    自無誤認之可能。再參以證人乙○○復證稱該批電纜線長約
    70公尺，重約39公斤，價值約5萬元，屬公司之資產等情，
    被告亦供承其取走電纜線想要變賣，顯見該批電纜線應係有
    價值之物，至為灼然。又被告係利用工地人員下班之後無人
    之際，始進入工地內拿取電纜線，衡諸常情，被告若無行竊
    意圖，認為係經人棄置地上不要之物品，大可於白天人員在
    施工時，光明正大入工地內撿拾，或徵得相關人員同意後，
    大方取走，何須於工地人員下班後始入內？顯然被告走進系
    爭工地內拿取該批電纜線時，已知悉為工地內之物品，縱然
    其中一段外包之ＰＶＣ管因施工而遭挖斷一小缺口，管內之
    電纜線亦被截斷一端而露出地面，亦非經丟棄之物甚明，被
    告此部分辯解，委不足採。
  (三)被告另辯稱：該批電纜線兩邊都被挖斷，已經被挖成一段，
    ＰＶＣ管與電纜線已經分開了，有一段電線露在外面，並非
    伊使用工具剪斷云云，惟觀之卷附現場暨查獲照片，其中Ｐ
    ＶＣ管僅有一端被挖斷而露出地面，其餘係埋設在泥土下，
    證人乙○○亦證述當天開挖時，ＰＶＣ管有露出來，且有挖
    斷一小缺口，裡面可以看到電纜線，但沒有把電纜線挖斷放
    在地上等情綦詳，其證詞與現場情形相符，故施工人員縱於
    先前已將ＰＶＣ管挖斷，導致管內置放之電纜線亦遭截斷，
    然此僅其中一端而已，非如被告所言係兩端均經挖斷而成為
    獨立之一段管線，當係有人從挖斷之一端，先將電纜線自Ｐ
    ＶＣ管內抽出，再將另一端予以截斷，始足以將該批電纜線
    取走。而徵諸該批電纜線外部為絕緣之塑膠皮，內部則為堅
    硬之銅線材質，且為多條銅線聚集，一般人自不可能徒手折
    斷，證人乙○○亦證稱現場被偷走之電纜線，切口很整齊，
    證人林進生更證述現場裸露的被剪電纜線，是新剪的痕跡，
    該剪痕則與被告家中所發現電纜線之剪痕相符，故可認定該
    批電纜線係遭被告以不詳利器切斷後，始載運離開。而該作
    案用之不詳利器雖未扣案，惟其既可以剪斷銅線，自足以對
    人之生命、身體、安全構成威脅，為具有殺傷力之兇器，甚
    為明顯。至於扣案之切割機1台，係在被告住處查獲，並非
    在系爭工地內扣得，被告亦始終否認有持往現場工地，且無
    積極證據足資證明係供被告犯罪所用，故不採為本案認定犯
    罪之證據，附此敘明。
  (四)綜上所述，被告所辯均係卸責之詞，不足採信，本件事證明
    確，被告犯行洵堪認定，應依法論科。
三、論罪：
    核被告所為，係犯刑法第321條第1項第3款之攜帶兇器竊盜
    罪。公訴人認係犯刑法第320條第1項之罪，尚有未洽，惟基
    本社會事實相同，起訴法條應予變更。
四、維持原判決及駁回上訴之理由：
    原審認被告罪證明確，適用刑事訴訟法第299條第1項前段、
    第300條，刑法第321條第1項第3款規定，並審酌被告之生活
    狀況、智識程度、其曾有竊盜罪前科，有臺灣高等法院被告
    全國前案紀錄表在卷足憑，素行非佳、在公共工程施工時，
    貪圖小利，乘工地無人之際，攜帶兇器進入行竊、竊得財物
    之價值非鉅及犯罪後飾詞卸責，顯不知悔悟等一切情狀，量
    處有期徒刑捌月。至於被告犯罪所用之不詳利器，因未扣案
    ，被告亦堅不吐實，故不宣告沒收。經核認事用法，並無違
    誤，量刑亦屬妥當。被告上訴意旨仍執陳詞，否認犯罪，指
    摘原判決不當，為無理由，應予駁回。
參、適用法律：
據上論斷，應依刑事訴訟法第368條，判決如主文。
本案經檢察官呂丁旺到庭執行職務。
中    華    民    國    95    年    11    月    17    日
                  刑事第十八庭審判長法  官  溫耀源
                                    法  官  陳健順
                                    法  官  邱同印
以上正本證明與原本無異。
不得上訴。
                                    書記官  莊昭樹
中    華    民    國    95    年    11    月    17    日
附錄：本案論罪科刑法條全文
刑法第321條第1項第3款
犯竊盜罪而有左列情形之一者，處6月以上、5年以下有期徒刑：
三  攜帶兇器而犯之者。


司法院資訊處製作；財團法人民間司法改革基金會備份。
